【裁判字號】    89,上訴,794
【裁判日期】    891011
【裁判案由】    懲治走私條例
【裁判全文】
臺灣高等法院高雄分院刑事判決          八十九年度上訴字第七九四號
    上訴人
    即被告  甲○○
右上訴人因懲治走私條例案件，不服臺灣高雄地方法院八十九年度訴字第六四六號中
華民國八十九年五月三日第一審判決（起訴案號：臺灣高雄地方法院檢察署八十九年
度偵字第二四六九號），提起上訴，本院判決如左：
      主      文
原判決關於甲○○部分撤銷。
甲○○共同私運管制物品進口逾公告數額，處有期徒刑陸月。
附表所示之物品，均沒收。
      事      實
一、甲○○（曾於民國八十一年十二月十八日，因懲治走私條例案件，經法院判處有
    期徒刑十月，緩刑四年確定在案，緩刑期滿，未經撤銷緩刑）係高雄籍金財成號
    漁船之船長，陳吉明、陳志玄、蔣鑫湖（均經原審法院判處有期徒刑三月，緩刑
    二年確定）分別為金財成號漁船之船員、大車，緣金財成號漁船於八十九年一月
    十二日由高雄縣蚵仔寮漁港出港航往東經一一八度五十分、北緯二十三度四十分
    之公海作業，嗣於同年一月十七日晚上十一時三十分許，在上址，適有一艘不詳
    國籍之商船駛近，船上一名不詳年籍姓名之成年男子，即向船長甲○○要求接運
    逾行政院依懲治走私條例所公告之丙類管制進口物品之綽號「阿財」所有如附表
    所示之未稅洋菸（合計三十一萬二千包，總額依高雄海關照緝獲時之完稅價格計
    算，已達新臺幣（下同）六百九十萬四千三百三十四元）等管制進口物品，進入
    我國領域內之嘉義布袋漁港外海，等候綽號「阿財」之不詳姓名之成年男子以竹
    筏接應，並允諾事成後給付報酬十萬元。甲○○意圖牟取不法利益，允諾運送，
    並將受託運送該批未稅洋煙之事告知陳吉明、陳志玄、蔣鑫湖三人，並約定由船
    員分別取得五千元，餘由船長取得之方法分配報酬，四人即與該商船上及綽號「
    阿財」之不詳姓名年籍之成年男子二人，基於共同私運管制物品進口之犯意聯絡
    ，由甲○○、陳吉明、陳志玄、蔣鑫湖及該商船上不詳姓名之人，合力將如附表
    所示之未稅洋菸卸載於金財成號漁船上由油櫃改裝而成之密窩內，嗣於八十九年
    一月十八日晚上七時許，私運進入東經一一九度五十五分、北緯二十三度二十五
    分嘉義布袋港外海之領海內，等候綽號「阿財」之人接應，惟久候無著，且海上
 風浪過大，甲○○等四人遂於八十九年一月十九日下午三時十分許，將如附表所
    示之未稅洋菸，載運至高雄縣蚵仔寮漁港而私運進口，擬出售撈捕之漁貨後，再
    伺機交貨，旋於八十九年一月二十一日上午十時許，欲再自上開漁港出港時，為
    警持檢察官搜索票查獲，並當場扣得如附表所示之未稅洋菸三十一萬二千包。
二、案經內政部警政署高雄港務警察所移送台灣高雄地方法院檢察署檢察官偵查起訴
    。
      理      由
一、右揭犯罪事實，業據上訴人即被告甲○○、與共同被告陳吉明、陳志玄、蔣鑫湖
    等人於原審、本院坦承不諱，所供互核一致，復有查獲如附表所示洋菸之「內政
    部警政署高雄港務警察所漁港所嫌疑貨品扣押單」及金財成號漁船接駁未稅洋菸
    位置圖各一張附卷可稽。又係為警當場查獲，並有附表所示未稅洋菸三十一萬二
    千包扣押足資佐證，其自白與事實相符，罪證明確，其犯行堪以認定。
二、本件上訴人即被告甲○○等人接駁上開未稅洋菸之位置，係在東經一一八度五十
    分、北緯二十三度四十分之公海海域，業據被告甲○○於原審及本院供承在卷。
    ，並經原審命其在卷附接駁未稅洋菸位置圖上指出所在位置，確與其於原審之所
    述相符，經原審訊之為何於警訊及偵查中，均供稱係在東經一一九度五十五分、
    北緯二十三度二十五分接駁，則陳稱係警察筆誤一語（見一審卷四十頁）。次查
    ，同案被告蔣鑫城、陳吉明、陳志玄於警訊中均供稱：接駁未稅洋菸之位置係澎
    湖海域等語（見警卷四頁、七頁、九頁），而被告甲○○警訊及偵查中所稱接駁
    未稅洋菸之位置係東經一一九度五十五分、北緯二十三度二十五分布袋外海之領
    海內，顯非澎湖海域，依上所述，接駁未稅洋菸之位置，應以被告甲○○於原審
    及本院所指之位置，較為可採。
三、查上開未稅洋菸被查獲時之完稅價格合計為六百九十萬四千三百三十四元，有財
    政部高雄關稅局八十九年七月十一日關緝字第八九０六０六六六號函可稽。至於
    警卷所附「經濟組組員黃復到出具之迴文單」上所載未稅洋菸之完稅價格為六百
    五十七萬一千三百九十元（見警卷二十五頁）；另「查獲違反台灣省內菸酒專賣
    暫行條例案件扣押物品表」所載未稅洋菸之完稅價格為六百九十六萬零八十四元
    （見偵查卷三十一頁），俱非正式公文書，有關本件未稅洋菸被查獲時之完稅價
    格，自以財政部高雄關稅局上開函文所認定「六百九十萬四千三百三十四元」為
    準。
四、按懲治走私條例第二條第一項之所謂私運管制物品進口，係指自國外或公海等地
    私運管制物品進入我國領海、領空、領土，一進入我國領域內，其犯罪即屬完成
    。至同條例第三條第一項所稱運送私運管制進口逾公告數額之走私物品罪，所稱
    之「運送」行為，係指於自己或他人未經許可，擅自將逾行政院公告數額之管制
    物品，由公海等私運進入我國領海內之犯罪既遂後，始予搬運載送該等管制物品
    之行為。而依中華民國領海及鄰接區法第三條規定，中華民國領海為自基線起，
    至其外側十二浬間之海域。查本案所查扣之未稅洋菸係屬懲治走私條例公告管制
    物品項目及其數額丙項之管制進口物品，被告甲○○將該批未稅洋菸，自公海處
    接駁私運進入我國領海之所為，係犯懲治走私條例第二條第一項之私運管制物品
    進口逾公告數額罪。本件被告甲○○接駁上開未稅洋菸之位置，係在東經一一八
    度五十分、北緯二十三度四十分之公海海域（詳如理由二所述），並有內政部八
    十九年七月十二日台（八九）內地字第八九六九六一三號函及附件台灣海域圖在
    卷可佐；從而，公訴人以被告係自東經一一九度五十五分、北緯二十三度二十五
    分之我國領海內接運，而認被告甲○○所為，係犯懲治走私條例第三條第一項之
    運送管制物品罪，容有誤會，惟其起訴之基本社會事實同一，爰依刑事訴訟法第
    三百條規定，變更起訴法條。被告甲○○與判刑確定之陳吉明、陳志玄、蔣鑫湖
    及該商船上不詳姓名之成年男子及綽號「阿財」之成年男子間，就上開犯行，有
    犯意聯絡及行為分擔，為共同正犯關係。
五、原審予以論處罰刑，固非無見；惟查(一)被告等人私運未稅洋菸進口，被查獲時之
    完稅價格為六百九十萬四千三百三十四元，已如前述，原判決則認定其完稅價格
    為六百五十七萬一千三百九十元，自有未合；(二)被告等人接駁上開未稅洋菸之地
    點，係在東經一一八度五十分、北緯二十三度四十分之公海海域（詳如理由二所
    述），原判決事實及理由欄均誤書為東經「十八」度五十分、北緯二十三度四十
    分，亦有未合；(三)扣押如附表所示之未稅洋菸，衡之常情，應係最後接駁之共犯
    「阿財」所有，且係犯罪所得之物，應依刑法第三十八條第一項第三款諭知沒收
    ，原判決漏未諭知沒收，亦有未洽。被告上訴意旨指摘原判決不當，雖無理由，
    惟原判決此部分既有可議，自屬無可維持，應予撤銷改判。審酌被告因貪圖小利
    ，走私未稅洋菸，嚴重影響合法進口菸類業者之銷售，及我國關稅之收入，其風
    不可長，且被告甲○○甫於八十一年間，因懲治走私條例案件，經法院判處罪刑
    並緩刑確定在案，竟不知悔改，再犯本件犯行，惡性非輕，又身居船長之主導地
    位，情節較重，仍如原審量處有期徒刑六月。扣押如附表所示之未稅洋菸三十一
    萬二千包，係不詳姓名之共犯「阿財」所有，且係犯罪所得之物，依刑法第三十
    八條第一項第三款宣告沒收。至於扣案之金財成號漁船（交由被告甲○○、蔣鑫
    湖保管），固為供被告等人犯罪所用之物，惟係船主王素琴所有之物，而非被告
    等人及共犯所有之物，故不予宣告沒收，併此敘明。
六、被告甲○○經合法傳喚無正當理由不到庭，爰不待其陳述逕行判決。
七、被告陳吉明、陳志玄、蔣鑫湖部分，業已判決確定。末查，被告甲○○身為船長
    ，為本件主犯，惡性較船員為重，自不宜宣告緩刑，俾主導走私之船長引以為戒
    。
據上論結，應依刑事訴訟法第三百六十九條第一項前段、第三百七十一條、第三百六
十四條、第二百九十九條第一項前段、第三百條、懲治走私條例第二條第一項、第十
一條、刑法第二十八條、第三十八條第一項第三款，判決如主文。
本案經檢察官郭振昌到庭執行職務。
中    華    民    國        八十九      年      十      月     十一     日
                              臺灣高等法院高雄分院刑事第二庭
                                  審判長法官  曾永宗
                                        法官  曾玉英
                                        法官  邱永貴
右正本證明與原本無異。
如不服本判決，應於判決送達後十日內向本院提出上訴狀，其未述理由者並應於提
出上訴狀後十日內向本院補提理由書（應附繕本)。
                                      書記官  張寶花
中    華    民    國        八十九      年      十      月     十三     日
附錄：本判決論罪科刑法條：
懲治走私條例第二條第一項
私運管制物品進口、出口逾公告數額者，處七年以下有期徒刑，得併科新臺幣二十萬
元以下罰金。
附表
┌──────┬──┬───────┐
│  私貨名稱  │單位│    數量      │
├──────┼──┼───────┤
│峰        牌│ 包 │    一、０００│
│未 稅  洋 菸│    │              │
├──────┼──┼───────┤
│七   星   牌│ 包 │  五０、０００│
│未 稅  洋 菸│    │        │
├──────┼──┼───────┤
│ 大衛杜夫牌 │ 包 │一三八、０００│
│未稅洋菸黑盒│    │              │
├──────┼──┼───────┤
│ 大衛杜夫牌 │ 包 │  四九、０００│
│未稅洋菸白盒│    │              │
├──────┼──┼───────┤
│  卡迪亞牌  │ 包 │  七四、０００│
│  未稅洋菸  │    │              │
└──────┴──┴───────┘
                                                                      Ｈ


司法院資訊處製作；財團法人民間司法改革基金會備份。
